臺灣宜蘭地方法院刑事判決　　　　　　　 96年度訴字第212號
公　訴　人　臺灣宜蘭地方法院檢察署檢察官
被　　　告　甲○○
　　　　　　　　　　（現另案在臺灣宜蘭監獄執行中）
選任辯護人　李秋銘律師
上列被告因強盜等案件，經檢察官提起公訴（96年度偵字第1477
號），本院判決如下：
    主  文
甲○○犯竊盜罪，累犯，處有期徒刑陸月，減為有期徒刑參月。
扣案之機車鑰匙壹支沒收。又犯攜帶兇器強盜罪，累犯，處有期
徒捌年陸月。扣案之刀械壹把、紅色口罩壹個及安全帽壹頂均沒
收。應執行有期徒刑捌年柒月。扣案之機車鑰匙壹支、刀械壹把
、紅色口罩壹個及安全帽壹頂均沒收。
    事  實
一、甲○○前因施用毒品海洛因案件，經臺灣高等法院以95年度
    上訴字第716號判處有期徒刑7月確定，於民國95年12月10日
    執行完畢，詎仍不知悔改，為購買毒品施用抵癮，竟意圖為
    自己不法之所有，於96年（起訴書誤載為同年）4月10日中
    午12時許，在宜蘭縣羅東鎮○○路117號，以所有鑰匙1支，
    竊取丙○○所有之車號WUB-297號機車後，返回宜蘭縣羅東
    鎮○○路121號住處。繼於同日中午12時40分許，頭戴所有
    安全帽及紅色口罩，並攜帶所有客觀上足供兇器使用之刀械
    （刀柄長12公分，刀刃長38公分，經宜蘭縣警察局鑑定，認
    非屬槍砲彈藥刀械管制條例中之刀械）1把，騎乘上述竊得
    之機車至宜蘭縣羅東鎮○○路○段106號乙○○開設之雜貨店
    內，對乙○○喊搶劫，並持該刀械指向乙○○，並致使乙○○不能抗拒，旋搜刮抽屜內之新臺幣（下同）50元銅板9個
    ，得款450元，然因尋無千元紙鈔，遂又喝令乙○○交出千
    元鈔票，同時仍自行翻找，嗣因始終未能發現千元紙鈔，竟
    惱羞成怒，突以上開刀械砍向乙○○之左手處，致乙○○閃
    避不及，致該手虎口受有手部開放性傷口（傷害部分未據告
    訴）。嗣乙○○迎上前抱住甲○○，並大聲呼救，此際乙○○之妻楊阿罔、顧客黃瑞璋及鄰居李金水則相繼前來，並共
    同壓制甲○○後，報警將之逮捕。
二、案經宜蘭縣警察局羅東分局報告臺灣宜蘭地方法院檢察署檢
    察官偵查起訴。
    理  由
一、訊據被告固承認有於上揭時、地，分別持所有機車鑰匙1支
    ，竊取被害人丙○○所有之車號WUB-297號機車，及頭戴所
    有安全帽及紅色口罩，另攜帶所有刀械1把，致使乙○○不
    能抗拒，而取得乙○○之50元銅板9個，得款450元之事實，
    惟矢口否認竊盜及加重強盜等犯行，辯稱：被害人乙○○所
    受傷害，係與乙○○拉扯時造成，非故意傷害他。又當日因
    一次服用醫生所開藥物4、5份之影響，為上揭行為時，有精
    神障礙或其他心智缺陷，致不能辨識其行為違法或欠缺依其
    辨識而行為之能力之情形云云。經查：
（一）被告於上揭時、地，如何竊取機車、攜帶刀械強盜，及強
      盜後遭乙○○、楊阿罔、黃瑞璋與李金水制伏之事實，除
      據被告自白外，亦有被害人丙○○、乙○○之指述，及證
      人楊阿罔、黃瑞璋與李金水於警、偵訊之證述，並有扣有
      機車鑰匙1支、紅色口罩1個、安全帽1頂及刀械1把，與贓
      物認領保管單2紙附卷可稽，應堪信為真實。
（二）被告於警詢時供稱：於竊得機車後，羅東鎮內尋找強盜目
      標。經過東興雜貨店時，因見該店之主人為年邁之老人，
      故下車進入雜貨店，同時取出預藏在左腰際的刀械，恐嚇
      老闆交出金錢，但老闆未交付，乃自行打開抽屜，取走硬
      幣置入口袋。又因抽屜內無千元鈔票，遂問被害人千元鈔
      票放於何處，被害人表示沒有，就持刀往被害人身上揮砍
      等語（詳警卷第2、3頁），核與證人乙○○於警詢時陳稱
      ：被告進入伊所經營之雜貨店稱要強劫，就抽出長刀，伊
      看到馬上退後，被告則走至收錢之木桌，伊告訴被告：要
      錢放再抽屜內自己拿。被告打開抽屜取出10元及50元硬幣
      、10元硬幣放在桌上，50元硬幣則放入口袋，然後再命伊
      拿出千元。伊叫被告自己拿，被告找不到千元鈔後，即生
      氣拿刀砍過來，刀柄就朝伊臉上撞等語（詳警卷第7頁）
      ；於偵查中證稱：是被告先砍傷伊之手，因怕被告繼續砍
      ，才發生拉扯等語（詳偵卷第28 頁）；另於審理中證稱
      ：被告找不到大鈔，就砍過來，砍到伊之左手虎口部位。
      被告不是真的要砍伊，應該是要嚇伊的意思等語（詳本院
      卷第87頁）相符，已詳敘被告因找不到千元鈔後，持刀械
      砍向證人乙○○之經過。而證人乙○○不認識被告，且表
      示不提出告訴及請求損害賠償（詳警卷第8頁），故證人
      乙○○所言應堪採信，足證被告係先以刀械砍傷證人乙○○後，乙○○方與被告發生拉扯之事實。至被告嗣後改稱
      ：翻找抽屜未找到千元鈔後，要打開其他抽屜時，證人乙○○即與其拉扯，在爭執過程中，不小心傷老闆云云（詳
      偵卷第9頁），應為事後推卸之詞，要無足採。
（三）被告於96年4月9日前往財團法人羅許基金會羅東博愛醫院
      （下稱博愛醫院）精神科診療，經醫生開立處方箋「Lima
      dol」、「AnxieDIN」、「Painlax」、及「Modipanol」
      等藥物予被告服用之事實，有博愛醫院96年6月13日（九
      十六）羅博醫字第2007060099號函文所附醫師說明表及病
      歷在卷可稽（詳本院卷第26至31頁）。惟被告服用上開藥
      物後是否能辨識其行為違法與否，經送博愛醫院鑑定，認
      為：「紀員（被告）為一位長期物質依賴者，前後使用四
      種以上藥物，且為時近10年，身體對濫用藥物產生依賴性
      及耐藥性，包含常用之一級管制藥品海洛因及各種三級管
      制鎮靜安眠劑等，因此紀員自述強盜案件發生時受藥物影
      響如同長期酒精依賴患者發生酒後駕車意外事件一般，即
      紀員，被告犯案當日雖可能體內仍有藥物殘留，但紀員非
      首次使用該藥物，體質亦無特質反應，也沒有自身認知功
      能無法預知類似藥效的特殊情形，因此在吸毒或濫用安眠
      藥物後，紀員及家人均可事先明白可能產生的行為問題，
      如同酒後駕車肇事者，不能因酒精殘留藥效影響心智行為
      而免責。因此紀員在犯案平時之精神狀態應屬正常，亦即
      應可承擔應有之法律責任」等語，有該院96年10月11日之
      精神鑑定報告書附卷可參（詳本院卷第73、74頁）。且被
      告自承當時目的係為購買毒品，而知道以鑰匙竊取機車，
      及為免被查覺而頭戴安全帽、口罩，並攜帶刀械強取乙○○財物，於找尋不著千元鈔時，再命被害人乙○○取出，
      ，並對犯案經過，於警、偵訊及本院審理中，均能清楚敘
      述。綜上，本院認其為本件竊盜及強盜時，應無因服用藥
      物，致不能辨識其行為違法或欠缺依其辨識而行為之能力
      之情形，故其所辯，不足採信。
（四）綜上，本件事證明確，被告犯行，應堪以認定。
二、核被告所為，係犯刑法第320條第1項之竊盜罪及同法第330
    條第1項之加重強盜罪。上開2罪間，犯意各別，罪名互異，
    應分論併罰。公訴人認被告於96年4月10日中午12時許，在
    宜蘭縣羅東鎮○○路117號，以所有鑰匙1支竊取丙○○所有
    之車號WUB-297號機車時，有攜帶刀械，而觸犯刑法第321條
    第1項第3款之加重竊盜罪。惟查訊據被告堅決否認有攜帶刀
    械，並陳稱：係偷完車後才回家取的，另口罩及安全帽也是
    等語（詳本院卷第95頁）。而綜覽全卷，被告未曾供承竊取
    機車時有攜帶刀械，此外亦無積極證據證明被告當時有攜帶
    刀械，故尚難逕以加重竊盜罪相繩，惟其起訴之基礎事實同
    一，本院自得依刑事訴訟法第300條之規定，就其犯行，變
    更法條為刑法第320條第1項之竊盜罪論處。另被告前因施用
    毒品海洛因案件，經臺灣高等法院以95年度上訴字第716號
    判處有期徒刑7月確定，於95年12月10日執行完畢，有臺灣
    高等法院被告前案紀錄表附卷可參，其於受有期徒刑執行完
    畢後5年內，故意再犯有期徒刑以上之本罪，為累犯，應依
    刑法第47條第1項規定，加重其刑。爰請審酌被告年輕力壯
    ，四肢健全，其不思以正當工作維生，僅為購買毒品施用，
    即任意竊取他人機車，又以暴力方法強盜財物，破壞社會治
    安甚鉅，及所得財物價值及金額、被害人丙○○、乙○○均
    不表追究暨犯後態度等一切情狀，分別量處如主文所示之刑
    。檢察官就攜帶兇器盜部分，具體求刑8年，尚嫌過輕。末
    查被告犯罪後，中華民國九十六年罪犯減刑條例業已制定，
    經總統於96年7月4日公布，並自同年月16日起生效施行，核
    本件竊盜行為，犯罪時間在96年4月24日以前，合於該條例
    所定之減刑條件，且無該條例第3條所列之情形，爰依該條
    例第2條第1項第3款規定減其宣告刑二分之一，並依同條例
    第11條第1項及刑法第51條第5款之規定，與不應減刑之加重
    強盜罪，合併定其應執行刑，以資懲儆。
三、扣案之機車鑰匙1支；扣案之紅色口罩1個及安全帽1頂、刀
    械1把，均為被告所有，分別用以竊盜及強盜之物，業據其
    供明（詳本院卷第93頁），爰均依刑法第38條第1項第2款規
    定沒收之。
據上論斷，應依刑事訴訟法第299條第1項前段、第300條，刑法
第320條第1項、第330條第1項、第47條第1項、第51條第5款、第
38條第1項第2款，中華民國96年罪犯減刑條例第2條第1項第3款
、第7條、第11條，刑法施行法第1條之1第1項、第2項前段，判
決如主文。
本案經檢察官賴慶祥到庭執行職務。
中　　華　　民　　國　　96　　年　　12　　月　　17　　日
                  刑事第二庭  審判長法  官  黃永勝
                                    法  官  楊坤樵
                                    法  官  張育彰
以上正本證明與原本無異。
如不服本判決應於收受本判決後10日內向本院提出上訴書狀，並
應敘述具體理由。若未敘述理由者，應於上訴期間屆滿後20日內
向本院補提理由書狀(均須按他造當事人之人數附繕本)。
                                    書記官　林慶生
中　　華　　民　　國　　96　　年　　12　　月　　18　　日
附錄本案論罪科刑法條全文：
中華民國刑法第320條
意圖為自己或第三人不法之所有，而竊取他人之動產者，為竊盜
罪，處5年以下有期徒刑、拘役或5百元以下罰金。
意圖為自己或第三人不法之利益，而竊佔他人之不動產者，依前
項之規定處斷。
前二項之未遂犯罰之。
中華民國刑法第330條
犯強盜罪而有第321條第1項各款情形之一者，處7年以上有期徒
刑。
前項之未遂犯罰之。
